臺灣高等法院臺中分院刑事判決　　　　　　　　九十二年度上更(一)字第三二○號
　　上　訴　人
　　即　被　告　乙○○
　　選任辯護人　黃呈利律師
右上訴人因毒品危害防制條例案件，不服臺灣彰化地方法院八十九年度訴字第八五六
號中華民國八十九年十一月二十七日第一審判決（起訴案號：臺灣彰化地方法院檢察
署八十九年度偵字第三八九一號；移
，提起上訴，經判決後，由最高法院發回更審，本院判決如左：
      主  文
原判決撤銷。
乙○○無罪。
      理  由
壹、檢察官起訴要旨：乙○○基於概括之犯意，自民國八十九年二月間起至四月間止
    ，在其彰化縣鹿港鎮溝墘里溝墘巷卅二號住處，連續多次以一小包新台幣（下同
    ）一千元之價格，販賣毒品安非他命予己○○；又於同年三月初某日，在其上開
    住處，以五百元之價格，販賣毒品安非他命予丁○○；復於同年月下旬某日下午
    ，亦在其上開住處，以一小包一千元之價格，販賣毒品安非他命一小包予庚○○
    。嗣因己○○積欠向乙○○購買毒品安非他命之費用約三萬元未給付，乙○○遂
    糾集庚○○、丁○○、郭文宗等人，持槍以暴力向己○○催討欠款，嗣後經己○○報警循線而查獲，因認乙○○涉犯毒品危害防制條例第四條第二項之販賣第二
    級毒品罪嫌。
貳、檢察官指訴上訴人即被告乙○○（下稱被告）觸犯毒品危害防制條例第四條第二
    項之販賣第二級毒品罪嫌，係以被告右揭販賣毒品之情事，迭經證人己○○供述
    明確，參以庚○○、丁○○亦自承有向被告購買毒品安非他命，及丁○○於警訊
    中供稱：郭文宗找伊說乙○○因買賣毒品之事有金錢糾紛，要伊前去助陣等語，
    且警員前往被告住處搜索，雖無所獲，然因警方逮捕被告等人前，證人己○○即
    以電話告知被告其業已報警，是被告當時即有從容之時間處理毒品，以致嗣後查
    無所獲等情為其論據。被告則自警訊、原審偵審中、前審及本院審理時，均堅決
    堅決否認有何販賣第二級毒品安非他命之犯行，辯稱：己○○於案發一個月前向
    伊借現金，第一次借三千元，隔二週又借二千元，另外伊向己○○買手機一支一
    萬五千元、電視一萬元，均是瑕疵品，己○○要退伊錢，遂向己○○索討該筆債
    務，致生紛爭，伊並非因己○○有何向伊購買安非他命欠款，而毆打己○○；另
    丁○○與庚○○是因伊帶同警方人員去找他們，他二人責怪伊，並在警車上出手
    打伊，他二人挾怨報復，才說有向伊購買安非他命等語。
參、本院的判斷：
    按犯罪事實應依證據認定之，無證據不得推定其犯罪事實，刑事訴訟法第一百五
    十四條第二項定有明文。又刑事訴訟法上所謂認定犯罪事實之證據，係指足以認
    定被告確有犯罪行為之積極證據而言，該項證據自須適合於被告犯罪事實之認定
    ，始得採為斷罪資料；如未發現相當證據，或證據不足以證明，自不能以推測或
    擬制之方法，以為裁判基礎；且認定犯罪事實，所憑之證據，雖不以直接證據為
    限，間接證據亦包括在內，然無論直接或間接證據，其為訴訟上之證明，須於通
    常一般之人均不致於有所懷疑，而得確信其為真實之程度者，始得據之為有罪之
    認定，最高法院二十九年上字第三一○五號、四十年台上字第八六號、七十六年
    台上字第四九八六號分別著有判例可資參照。按購買毒品者所稱其向某人買受毒
    品之指證，不得作為有罪判決之唯一證據，仍須調查其他必要之證據，以察其是
    否與事實相符，亦即仍須有補強之證據，以擔保該購買毒品者指證之真實性，始
    得採為論罪之基礎。經查：
  (1)證人己○○於警訊中證稱伊於八十九年三月廿七、八日早上六點多戊○○開車載
    伊去找被告欲向他購買毒品，因伊之前有欠被告金錢，又要向他買毒品，被告即
    叫他朋友毆打伊：：伊自八十九年二月起向被告購買安非他命約十餘次等語；於
    偵查中則證稱伊向被告買了安非他命三、四次，自八十九年二月七日退伍後即在
    被告住處向他購買安非他命，每小包一千元（參見八十九年度偵字第三八九一號
    卷第十三頁）；於本院前審調查時則係證稱：「我向他購買的第一次是在八十九
    年二月七日，最後一次是在八十九年三月二十九日，我都是在他家向他買的，前
    後共買不下十次，每次買一包，但有二次各買三、四包，每次購買的每包重量都
    不一定，因是以『錢』計算，所以價錢也不一定，買四包一次二萬元，最少的一
    次也有三千元，我前後共向他買七萬元」、「（你在八十九年三月廿六日被打後
    為何還向被告購買安非他命？）為了止痛，又向他買三千五百元，因賣安非他命
    的人我只認識他，不知道要去何處買安非他命，所以才又向他購買」、「（你在
    八十九年三月廿六日去找被告何事？）是要去賣他汽車百貨」（見本院前審卷第
    八一至八五頁），而證人戊○○於本院更審時則證稱己○○有一些汽車音響，叫
    伊幫忙問有無人要買，己○○曾因與被告有金錢上之糾紛而叫伊載他去被告住處
    等語，亦未證述伊載己○○前往被告住處係為購買毒品，是證人己○○就其在八
    十九年三月廿六日找被告之原因前後所述不一，且就其向被告購買安非他命之次
    數、金額、每包安非他命之價格等關於被告販賣安非他命之重要事項亦陳述不一
    致，是否屬實，已足啟人疑竇；況證人己○○於八十九年三月卅一日因持有吸食
    安非他命為警查獲時，於警訊中係供稱伊所持安非他命係向綽號「阿哥」之男子
    在彰化縣秀水鄉以一千元購得，且迄至該案偵查終結，己○○均未指稱係向被告
    購買安非他命，此業經本院調取臺灣彰化地方法院檢察署八十九年度毒偵字第一
    九三九號己○○違反毒品危害防制條例乙案全卷查明無訛，且己○○復於八十九
    年六月廿一日又因施用第二級毒品被裁定送觀察勒戒，亦有己○○之被告全國前
    案紀錄表可稽，當時被告既已因被己○○舉發販賣安非他命而遭偵辦中，衡情自
    不可能再販賣安非他命予己○○，是證人己○○所稱因賣安非他命的人伊只認識
    被告，不知道要去何處買安非他命云云，亦屬不實，自不能憑上開有瑕疵之證述
    即為被告不利之認定。另證人丁○○於警訊時雖證稱：「約於八十九年三月二十
    六日凌晨五時許左右，由郭文宗打電話給我說其朋友乙○○因買賣毒品之事有金
    錢糾紛要我前去助陣，我說好，郭文宗遂夥同庚○○至我住所一同搭車前去乙○○住所，當時由乙○○喝令戊○○及己○○二人將車上東西搬下來抵債：：」；
    證人庚○○於警訊時並證稱：「（你是如何得知是向乙○○購買毒品安非他命所
    積欠之債務？）因乙○○曾說錢是己○○買安非他命所積欠的：：」等語，惟此
    為被告堅決否認，且證人丁○○及庚○○嗣於偵查再次訊問時及原審審理時均改
    稱己○○僅係欠被告錢等語，核與證人郭文忠於本院前審時證述伊係因己○○欠
    被告錢，被告找伊幫忙討債，伊才找丁○○及庚○○幫忙等情（見本院前審卷第
    七０、七一頁）相符，故丁○○及庚○○之上開證述亦不足為被告不利之認定。
  (2)本件係己○○因另案為警查獲時，頭部受有傷害，經警詢問，方供稱係因拿毒品
    而為被告毆打並強取物品等情，雖據證人李森銀於原審結證甚詳（見原審卷第三
    三頁）；且己○○於偵查中亦稱警方前往緝捕乙○○前伊有打電話給被告說伊已
    報警等語（見同上偵查卷第二七頁）；證人李森銀於原審更證稱：「：：己○○
    說他有跟乙○○說要報告警察叫警察來抓，所以當天我們去查時，就都查不到安
    非他命」等語，且警方於八十九年五月二十三日前往被告上址住處搜索，因該屋
    門戶深鎖，警方訪查鄰居稱該處已久無人居住致無功而返之情，有臺灣彰化地方
    法院檢察署檢察官搜索票一件在偵卷可證；然證人己○○既因遭被告夥同郭文忠
    、丁○○及庚○○等人毆打成傷並強取財物而向警方指控被告等人涉嫌強盜罪，
    更甚而指證被告販賣毒品，竟在警方前往逮捕被告時打電話給被告報訊，其動機
    顯不能令人無疑，雖被告自承當時確有接獲己○○之電話，惟辯稱己○○僅係打
    電話給伊，要伊將搶來的東西還給他等語，而本件又無該通電話之錄音或監聽譯
    文足資比對，亦無其他證據佐證己○○之證言有較高之可信性，自不足以排除證
    人己○○非因挾怨報復而向警局檢舉之可能。又證人己○○所供稱被告係自鴿舍
    內取出毒品，及被告係販毒但不吸毒等情，均與被告坦承家中確有鴿舍及其尿液
    中並未有毒品反應等情相符，亦核與被告所採尿液檢驗結果相符，有彰化縣衛生
    局煙毒尿液檢驗成績書在卷可稽。然證人己○○既自承因與被告有債務糾紛（不
    論係單純金錢糾紛或係購毒之欠款）而至被告住處多次，而鴿舍又係明顯易見之
    物，則己○○知道被告住處有鴿舍一節，並不足以推論毒品係被告自鴿舍取出，
    況被告尿液中並未有毒品反應更足以證明被告未涉施用毒品，更不能憑以認定被
    告係販毒但不吸毒，自不能以此臆測之詞遽入人於罪。另被告於警訊時供稱：「
    （己○○欠你的錢是不是向你購買安非他命毒品所欠的金錢？）不是，是我單純
    以現金借給己○○而欠的」；於偵查中先則供稱己○○於八十八年十一月向伊陸
    續借了約三萬元，嗣又改稱：「（己○○有欠你錢？）有的，我向他買電視、手
    機，約三萬元，但這些東西都是壞的，我也有借給他錢」；復於原審中供稱：「
    （何以己○○欠你三萬元？）我跟他買電器壞了，我要退回，算他欠我」、「（
    買時你支付多少錢給他？）我跟他買時交付他二萬近三萬元給他，故他要還我三
    萬元」；本院前審時則又供稱：「（是何債務？）案發一個月前向我借現金，第
    一次借三千元，隔二週又借二千元。另外買手機壹支壹萬五千元，是瑕疵品，他
    要退我錢。還買壹台中古電視二十九吋一萬元，也壞了他要退我錢」，被告就同
    一債務內容前後供述雖有差異！惟證人甲○○於本院到庭結證稱伊確曾因被告向
    己○○購買舊電視而與被告至己○○家搬電視，且曾見被告借予己○○二千元等
    情，是被告前後所述之差異，無非係受答詢精確度之影響，亦難執此而為被告不
    利之認定。
  (3)證人丁○○於警訊時雖證稱：「我曾在八十九年三月初使用過安非他命，在住處
    吸食，其安非他命是向乙○○（住彰化縣鹿港鎮溝墘里溝墘巷卅二號）以新台幣
    五百元購得‧‧‧‧」、「是在乙○○住處購得，乙○○是在其住處鴿舍拿出來
    賣給我的」（見同上偵查卷第二一頁）；於本院前審調查時亦證稱：「八十九年
    三月初某天晚上我和庚○○去他家向他買毒品，買五百元，量很少只夠吸一次，
    至於他賺多少錢我不知道。我有給他五百元，庚○○那天沒有買，可是他有向被
    告買過壹仟元，這是我在檢察官開庭時，聽楊志宗說他有向乙○○買壹仟元，但
    他有沒有買我不知道」（見本院前審卷第一○六頁）；於本院更審時仍稱：「在
    八十九年三月二十六日之前沒幾天，去被告家以五百元買一點點（安非他命）」
    。另證人庚○○於警訊時證稱：「（你曾否向乙○○購買安非他命？）我曾於八
    十九年三月間向乙○○購買安非他命，每次均向他購台幣一千元，祇購買一次而
    已」等語；於偵查中復證稱：「（有向乙○○買安非他命？）有，八十九年三月
    下旬在乙○○家買一千元一小包，下午約傍晚左右」（見同上偵查卷第七頁）。
    然此均為被告堅決否認並以前揭情詞置辯，且證人丁○○及庚○○雖曾為被告追
    討欠款，與被告是否販賣安非他命予陳、楊二人間並無必然之關聯性，尚不足以
    補強渠等證述之真實性，而庚○○、丁○○嗣於偵查再次訊問時及原審審理時則
    均改稱並未向被告購買毒品等語；證人庚○○於本院更審時仍堅稱伊沒有向被告
    買安非他命，也未和丁○○一起去買過等語，足見證人丁○○及庚○○前後所述
    並不一致，且彼此所述購買毒品情節亦有不同，是否屬實，已非無疑；另質之證
    人丁○○亦證稱因乙○○帶警察抓伊，伊很生氣，有用手往後揮打被告一下，但
    並未將被告打傷等語，是被告之所辯，尚非全無憑信性；又證人庚○○自八十七
    年八月間起即有多次施用毒品之非行前科紀錄，丁○○則自八十六年一月間起有
    多次施用第一、二級毒品前科紀錄，有丁○○及庚○○之被告全國前案紀錄表在
    卷足憑，足認陳、楊二人均係習於施用毒品之人，若有向被告購買毒品，衡情應
    不可能僅購買一次且數量甚微少，此外，復查無其他補強證據，足資擔保陳、楊
    二人指證之真實性，故渠等不利於被告之證述，亦難採為被告論罪之基礎。
  (4)本件關於被告於八十九年二月間起至四月間止，在其彰化縣鹿港鎮溝墘里溝墘巷
    卅二號住處，連續多次以一小包一千元之價格，販賣毒品安非他命予己○○，及
    於八十九年三月間，分別在彰化縣鹿港鎮溝墘里溝墘巷三十二號住處，先後販賣
    第二級毒品安非他命予丁○○、庚○○各一包之犯行，公訴意旨係依憑證人己○○、丁○○、庚○○在警、偵訊之指證為其主要論證，然被告堅不承認有販賣安
    非他命之行為，且如己○○所言為真，則被告理應隨時持有為數不少之毒品以供
    銷售，惟本件案發迄今，被告住處雖經警方至少兩次以上之搜索（見前述證人李
    森銀之證詞及附於九十年偵字第二八三八號偵查卷內之搜索扣押筆錄），均未在
    被告身上或其住處查扣有任何與販賣安非他命有關之毒品或器物，被告除本件外
    亦從未有因持有、施用或販賣而犯案之前科紀錄（參乙○○之被告全國前案紀錄
    表），由以上情節觀之，本件公訴人依證人己○○、丁○○、庚○○之證述而起
    訴，固非無見，然查無其他補強證據，足資擔保渠等指證被告販賣安非他命之真
    實性而非可採信，已如上述，此外，復查無其他積極證據足資證明被告有何上開
    販賣毒品之犯行，揆諸前開說明，被告犯罪行為尚屬不能證明。原審未詳予勾稽
    ，而為被告罪刑之諭知，即有未合，被告上訴意旨否認犯罪，執此指摘原判決不
    當，為有理由，應由本院將原判決予以撤銷改判，另為被告無罪之諭知。
肆、本件起訴部分既經判決被告無罪，移送併辦部分（即台灣彰化地方法院檢察署九
    十年度偵字第二八三八號被告涉嫌販賣安非他命予丙○○乙案）與起訴部分即無
    裁判上一罪關係，本院無從併予審理，應退回原移送機關另為適法之處理。
伍、適用的法律：
    刑事訴訟法第三百六十九條第一項前段、第三百六十四條、第三百零一條第一項
    。
中      華      民      國      九十三      年      十一    月    十六  日
                                   臺灣高等法院臺中分院刑事第九庭
                                         審判長法  官  陳  筱  珮
                                               法  官  趙  春  碧
    法  官  張  國  忠
右正本證明與原本無異。
如不服本判決應於收受送達後十日內向本院提出上訴書狀，其未敘述上訴之理由者並
得於提起上訴後十日內向本院補提理由書（均須按他造當事人之人數附繕本）。
                                               書記官  林  玉  惠
中     華     民     國     九十三     年     十一     月     十八      日
                                                                        Ｆ
